臺灣臺中地方法院刑事判決　　　　　　　　　　　　　九十三年度訴字第一五一號
　　公　訴　人　臺灣臺中地方法院檢察署檢察官
　　被　　　告　甲○○
　　選任辯護人　黃興木律師
右列被告因違反毒品危害防制條例案件，經檢察官提起公訴（九十二年度偵字第六一
七０號），本院判決如左：
    主  文
甲○○連續販賣第一級毒品，累犯，處有期徒刑拾年。
扣案之第一級毒品海洛因柒包（驗餘淨重合計壹點零捌公克，包裝重合計壹點玖公
克）沒收銷燬之；扣案之研磨機壹台、電子磅秤壹台、分裝袋肆大包、封口機壹台，
均沒收；因販賣第一級毒品所得之新臺幣貳仟元沒收之，如全部或一部不能沒收時，
以其財產抵償之。
    事  實
一、甲○○明知海洛因係毒品危害防制條例第二條第二項第一款規定列管之第一級毒
    品，非經主管機關許可，不得持有、販賣，竟基於販賣第一級毒品海洛因之概括
    犯意，以其所有行動電話0000000000號作為聯絡工具，先於民國九十
    二年三月十三日二十三時許，在臺中市○○○路三六七號大衛營大廈前，以新臺
    幣（下同）二千元之代價，販賣第一級毒品海洛因一包（含袋毛重０．九公克，
    驗餘淨重０．四二公克，包裝重０．五九公克）予戊○○。繼之，於九十二年三
    月十四日十七時許前不久，因接獲戊○○欲購買第一級毒品海洛因之電話，而於
    當日十七時許，再度於上址，等候戊○○，準備交付第一級毒品海洛因給戊○○
    進行第二次交易時，為警當場查獲，並扣得其所有之海洛因七包（驗餘淨重合計
    一．○八公克，包裝重合計一．九三公克），而經徵得甲○○之同意後，警方乃
    又前往臺中市○○○路三六七號十四樓十八室甲○○住處內執行搜索，並查扣得
    甲○○所有之研磨機一台、電子磅秤一台、分裝袋四大包及封口機一台，進而查
    悉上情。
二、案經臺中市警察局第二分局報告臺灣臺中地方法院檢察署檢察官偵查起訴。
    理  由
一、有關證人戊○○於警詢時之陳述，有無證據能力問題：
（一）被告甲○○選任辯護人黃興木律師雖為被告辯護稱：證人戊○○於警詢時之陳
      述，未經具結，依刑事訴訟法第一百五十八條之三規定，無證據能力等語。然
      按證人、鑑定人依法應具結而未具結者，其證言或鑑定意見，不得作為證據。
      刑事訴訟法第一百五十八條之三固有明文，但警詢時警員本無命受訊問人具結
      之權力，自無刑事訴訟法第一百五十八條之三之適用。是以證人戊○○於警詢
      時雖未經具結，並不生依法應具結而未具結，導致喪失證據能力之效果。
（二）次按被告以外之人於檢察事務官、司法警察官或司法警察調查中所為之陳述，
      與審判中不符時，其先前之陳述具有較可信之特別情況，且為證明犯罪事實存
      否所必要者，得為證據。刑事訴訟法第一百五十九條之二定有明文。查證人戊○○於本院審理時，翻異其於九十二年三月十四日在臺中市警察局第二分局刑
      事組製作警詢筆錄時（當時係以高坤祥名義冒名應訊）所證述之內容，但經本
      院審認結果，認證人戊○○於警詢時所為之陳述，具有較可信之特別情狀（理
      由詳後述），而所證內容又關涉被告有無販賣第一級毒品海洛因之事實認定，
      誠屬關鍵證據，揆諸前揭規定，自得作為本院審認本案之證據。
二、訊據被告甲○○對於有於九十二年三月十三日二十三時許，提供第一級毒品海洛
    因一小包予證人戊○○，復於同年月十四日十七時許，與證人戊○○相約在臺中
    市○○○路三六七號大衛營大廈前見面，當場為警查獲其持有第一級毒品海洛因
    七包（驗餘淨重合計一．○八公克，包裝重合計一．九三公克），並在其位在臺
    中市○○○路三六七號十四樓十八室之住處內，扣得研磨機一台、電子磅秤一台
    、分裝袋四大包、封口機一台等事實，固坦承不諱，但矢口否認有何販賣第一級
    毒品海洛因之犯行，辯稱：(一)伊未販賣第一級毒品海洛因給戊○○，九十二年三
    月十三日二十三時許，是戊○○打電話表示很難過，要向伊買海洛因，因不忍見
    戊○○如此痛苦，就給戊○○一小包，並未向戊○○收錢。(二)扣案之第一級毒品
    海洛因係供自己施用，因為女友丙○○會偷東西，所以才帶在身上；至於扣案之
    研磨機、電子磅秤、分裝包、封口機等物，則係丁○○之前租住該處所遺留之物
    ，當時係以繩子綑著，均非伊所有；(三)九十二年三月十四日為警查獲時，係帶錢
    要去買飲料，並非要販毒給戊○○云云。經查：
（一）被告確有於九十二年三月十三日二十三時許，在臺中市○○○路三六七號大衛
      營大廈前，以二千元之代價，販賣第一級毒品海洛因一包（驗餘淨重０．四二
      公克，包裝重０．五九公克）予證人戊○○之事實，有以下證據可證：
  １、證人戊○○於九十二年三月十四日十六時許，在臺中市○○區○○路四三七號
      前，為警查獲其持有第一級毒品海洛因二包（毛重合計０．九公克），經送請
      法務部調查局鑑驗結果，認均含第一級毒品海洛因成分，驗餘淨重合計０．四
      二公克，包裝重合計０．五九公克等情，有該局九十二年四月二十三日調科壹
      字第一二００一二七五九號鑑驗通知書可稽（附於本院九十二年度訴字第一二
      八一號戊○○被訴違反毒品危害防制條例案卷偵查卷第三六頁）。
  ２、而就前項扣案之第一級毒品海洛因二包，證人戊○○（冒用高瑞祥名義應訊，
      偽造文書部分另由臺灣臺中地方法院檢察署檢察官偵辦）於警詢時則證稱：「
      （問：經警方查獲之毒品海洛因二包是何人所有？如何取得？）是我所有無誤
      ，我是向甲○○購得供己施用。」、「（問：你前後向甲○○購買幾次毒品海
      洛因，在何處購買？如何議價？）我前後向甲○○購買兩次毒品，第一次是九
      十二年三月十三日二十三時許，在臺中市○○○路三六七號大衛營大廈前，以
      新台幣二仟元價格向他購得一小包海洛因（含袋重零點四、五公克左右）（按
      嗣經送驗結果，驗餘淨重０．四二公克，包裝重０．五九公克）．．．」、「
      （問：為何警方在皮包內查獲海洛因二小包？）我是向甲○○購得毒品後，自
      行將毒品分裝為兩小包。」等語（偵卷第八至九頁）。雖證人戊○○於九十二
      年六月二十日偵訊時已改稱：「（問：在警局冒稱是『高坤祥』之陳述是否實
      在？）不實在，我怕被收押。」等語（偵卷第一四九頁），之後，於本院審理
      時亦結證稱：「（問：既然沒有跟被告買，為何在警局說是跟被告買？）因為
      當時我被通緝，我都是用假的身分證，我被警察抓到，他們說要交一個人，他
      們說我只是施用毒品，叫我交一個比較有吃的人，我就沒有事，我因為在通緝
      一定會這麼做。」等語（本院卷第八十六頁）。然查：
    (1)證人戊○○於九十二年六月二十日偵訊時係結證稱：「（問：你在九十二年三
      月十四日下午四時許，在臺中市○○路四三七號便利商店前，為警查獲持有海
      洛因二小包，何來？）毒品是甲○○給我的，他給我一次。」、「我不是向他
      買，我當時是很難過，甲○○他說他朋友有毒品，我要以二千元請他幫忙買，
      查到的毒品是我跟他要的。」、「（問：是否向甲○○買毒品？）我是叫他幫
      我調二千元毒品。」等語（參偵卷第一五０頁）；於同年十月二十日偵訊時又
      改結證稱：「九十二年三月十四日下午被查獲的海洛因是向甲○○借的．．．
      」、「我不曾向他（按指被告）買過，只有向他借用而已．．．」（偵卷第一
      七０頁）；而於本院審理時，卻又改結證稱：「（問：現在被警察查獲的毒品
      是跟何人買的？）我沒有跟別人買。是九十二年三月十三日晚上到被告進化北
      路三六七號十四樓十八室住處，我在他的桌上拿的。當時被告去上廁所。」、
      「（問：你拿那一包，被告是否知道？）不知道。」、「（問：是否曾請被告
      幫你調過毒品海洛因？）沒有。」等語（本院卷第八十六、九十八頁），可知
      證人戊○○於偵查中及本院審理時，就有關如何取得前開為警查扣之二包第一
      級毒品海洛因之內容，歷次證述均不相同，對於有無委由被告幫忙調取毒品一
      節，更先後翻異，顯然並未據實證述。
    (2)而被告於警詢時先係供稱：「（問：據戊○○指證於九十二年三月十三日二十
      三時許，在臺中市○區○○○路三六七號大衛營大廈前，以新臺幣二千元之代
      價，向你購買一級毒品海洛因一小包，你如何解釋？）．．．他說他很難過，
      要向我購買，我因不忍見他如此痛苦，就給他一小包，但我未向他收錢．．．
      」、「他說去買後隔天再還我」等語（偵卷第六、一五０頁）；於本院審理時
      則改辯稱：「戊○○第一次九十二年三月十三日找我的時候，．．．跟我說他
      藥癮來了很難過，問我身上有沒有東西（海洛因），我就跟他一起在我的進化
      北路三六七號十四樓十八室的住處一起施用。戊○○那一次施用的毒品海洛因
      是我給他的，我給他可以止他藥癮的量．．．（同年）三月十三日晚上他說要
      走的時候，我剛好人去廁所，他從我桌上偷拿一包，然後他就走了，我廁所後
      發現不見壹包．．．」等語（本院卷第三十、三十一頁），可知被告本身之辯
      解，先後亦非一致，且將被告與證人戊○○於偵查中及本院審理時之陳述，相
      互比對結果，該二人於偵查中均表示係證人戊○○因難忍毒癮，故向被告要（
      或借）第一級毒品海洛因等語，嗣於本院審理時，竟又雙雙改稱：係證人戊○○趁被告不注意自行拿取的等語，則證人戊○○於九十二年三月十四日十六時
      許，為警查扣之第一級毒品海洛因，究係如何自被告處取得之事實經過，既然
      只有一個，被告與證人戊○○於偵查中及本院審理時一再反覆，並互相附和之
      辯解及證詞，適足以證明證人戊○○於偵查中及本院審理時之證言，均在迴護
      被告，難以遽採。
    (3)又被告對於九十二年三月十三日二十三時許，證人戊○○前來臺中市○○○路
      三六七號大衛營大廈找伊之原因，係供稱：「戊○○第一次九十二年三月十三
      日找我的時候，是我們有吵架糾紛，他要過來跟我道歉，跟我說他藥癮來了很
      難過，問我身上有沒有東西（海洛因），我就跟他一起在我的進化北路三六七
      號十四樓十八室的住處一起施用。．．．他用注射針筒施用，我用香煙方式施
      用．．．後來他還沒有道歉就說要走了．．．」等語（本院卷第三十頁）；證
      人戊○○則係結證稱：「因為我之前跟他有嫌隙，還沒有講好，要約他繼續談
      。」、「．．．要去那裡說清楚。」、「（問：你在被告住處自行拿被告的海
      洛因施用那次，是如何施用？）抽菸。」等語（本院卷第八十八、九十頁），
      可知被告與證人戊○○就當日碰面，是否是因為證人戊○○要為吵架糾紛向被
      告道歉，以及證人戊○○於當日在被告住處施用第一級毒品海洛因之方式等節
      ，彼此之說詞皆有出入，則證人戊○○之後於偵查時及本院審理中，翻異其最
      先於警詢時之此部分證述，顯係附和被告之詞，應非實情。
    (4)證人戊○○雖於本院審理時另結證稱：「（問：你在今年六月二十日下午三時
      ，檢察官問你毒品如何來，你說是被告給的，當時是否這樣說？）是。我當時
      是這麼說，但是我是要給被告一個教訓。」「（問：你既然檢察官偵訊時說毒
      品是被告給你的，剛才你回答辯護人毒品是你在被告桌上自己拿的，為何前後
      所述矛盾？）因為我要給被告一個教訓。」「因為被告打我，還沒有出事前半
      個月，被告用手用腳打我。」等語。然查，被告始終未曾以證人戊○○係挾怨
      報復等語置辯，甚且，自警詢時、偵查中，乃至於本院審理時，均始終自承：
      於九十二年三月十三日二十三時許，是因為證人戊○○表示毒癮發作很難過，
      不忍心看戊○○痛苦，才提供第一級毒品海洛因，與證人戊○○一起施用等語
      （偵卷第六、一五０頁、本院卷第三十頁）；再參以證人戊○○於九十二年三
      月十四日再次打電話向被告購買第一級毒品時（被告否認之辯解並不可採，理
      由詳後述），被告立即應允之，並於數分鐘內即攜帶第一級毒品海洛因至約定
      地點即臺中市○○○路三六七號大衛營大廈前，等候證人戊○○等情，衡情，
      被告與證人戊○○間，於九十二年三月十三日前半個月，若真有發生任何不愉
      快之爭吵尚未解決，被告於九十二年三月十四日為警查獲且知警方係基於證人
      戊○○之指認而逮獲伊後，豈有未將伊與證人戊○○間實有糾葛，證人戊○○
      係挾怨報復等有利於己之事實，照實供明之理？而與被告、證人戊○○均有認
      識，並一起施用毒品之證人丁○○復到庭結證稱：「（問：你是否知道被告與
      戊○○有無糾紛？）沒有，從那次勒戒之後，戊○○經濟比較困難，會跟我們
      要毒品，希望我們幫他一下，財務上我跟被告都有借過戊○○錢。」等語（本
      院卷第一二六頁），可知被告對於證人戊○○頗為友善，衡諸常理，若非證人
      戊○○確有向被告購買第一級毒品海洛因之情事，證人戊○○豈有設詞誣攀被
      告係販毒者之可能。據上，證人戊○○於本院證稱：係因與被告間之細故，為
      給被告一個教訓，才向警方指稱被告販毒云云，堪認無非是事後為使被告圖脫
      販毒之刑責，而虛捏故事，並不可採。
    (5)再者，證人戊○○於偵查中已自陳：「（問：警方當時是否恐嚇或威脅、誘導
      你？）均沒有，當時我是自由陳述。」等語（偵卷第一五０頁）；臺中市警察
      局第二分局刑事組小隊長沈德涼復到庭結證稱：「（問：為何載戊○○去找被
      告？）因為之前我們先抓到戊○○，他告訴我們要供出上手，經過他聯絡才抓
      到被告．．．」、「（問：你們是憑戊○○如何之說詞決定帶他出去尋找被告
      ？）帶戊○○回警局後，先瞭解身分，問他毒品是跟誰拿的，他說要供出藥頭
      ，就去約，他說已經跟藥頭約好在大衛營，我們就直接帶他出去了。」等語（
      本院卷第一八二、一八九頁），則證人戊○○向警方人員供出其所持有之第一
      級毒品海洛因係向被告購得等語，顯係出於任意性之自由陳述，即臻明確。
    (6)綜右所陳，證人戊○○於警詢時之陳述，既具任意性，且其嗣後於偵查中及本
      院審理時結證之內容，不僅先後不一，所證多與情理不符，且明顯係在附和被
      告前後不同之辯詞，已詳如前述，足認證人戊○○為警詢時之陳述，較符真實
      ，方堪採信。從而，被告確有於九十二年三月十三日二十三時許，以二千元之
      代價，出售第一級毒品海洛因一包（查獲時已由證人戊○○自行分裝為二包，
      毛重合計０．九公克，驗餘淨重合計０．四二公克，包裝重合計０．五九公克
      ）之事實，洵堪認定。
（二）被告另有於九十二年三月十四日十七時許前不久，因接獲證人戊○○欲購買第
      一級毒品海洛因之電話，而於當日十七時許，再度於臺中市○○○路三六七號
      大衛營大廈前，等候證人戊○○，準備交付第一級毒品海洛因給戊○○進行第
      二次交易，未及交付，即為警查獲等事實，則有下列事證可證：
  １、證人戊○○於警詢時已證稱：「（問：你前後向甲○○購買幾次毒品海洛因，
      在何處購買？如何議價？）我前後向甲○○購買兩次毒品，．．．第二次是於
      今（十四）日下午十七時許，我打0000000000號電話要向他再買毒
      品，經約定後，他於臺中市○○○路三六七號大衛營大廈，等我向他購買毒品
      時即被警方查獲。」等語（偵卷第九頁）；於本院審理時復結證稱：「（問：
      剛才證人周天麟說三月十四日你打電話給被告意思是要向他買毒品，有何意見
      ？）是警察叫我向他買的。」、「（問：那你打電話的意思就是要向被告買毒
      品？）那天警察叫我打，我的意思是這樣沒錯。」等語（本院卷第九十一頁）
      。
  ２、而證人戊○○上開所言，核與逮獲被告之臺中市警察局第二分局刑事組偵查員
      乙○○○○到庭結證稱：「（問：九十二年三月十四日你去臺中市○○○路三
      六七號十四樓附近，要逮捕被告，是根據何線報？）那時候查獲戊○○持有毒
      品，經查證戊○○的毒品是在九十二年三月十三日二十三時許，在臺中市○○○路三六七號大衛營大樓前以二千元向被告購買，在當天我們請戊○○帶我們
      到大衛營大樓那邊樓下，經由戊○○指證他向他購買毒品的被告，盤查的時候
      ，被告當時神色慌張，想逃逸，我們在他手上查到扣案的七包海洛因，然後加
      以逮捕。」、「（問：你搜查到的七包海洛因，是拿在手上還上放在身上？）
      ．．．我們上前出示證件盤查他，他原來把毒品放在盒子內，盒子拿在手上，
      看到我們時，他把盒子放到口袋，並且作勢要逃逸，我上前攔住他，請他把口
      袋的東西拿出來，經他拿出後，打開盒子就看到毒品。」、「（問：被告是如
      何會到大衛營大廈樓下前面？）我們帶同戊○○到現場的時候，戊○○是在現
      場打電話請被告下來。」、「意思是說要向被告買毒品．．．」、「（被告）
      不到三到五分鐘就下來。」等語（本院卷第七十三、七十四、八十、八十一頁
      ），及該分局刑事組小隊長沈德涼結證稱：「（問：為何載戊○○去找被告？
      ）因為之前我們先抓到戊○○，他告訴我們要供出上手，經過他聯絡才抓到被
      告。去的時候我們有一些人在外圍埋伏，戊○○在車上，看到被告後，戊○○
      在車上指著被告說就是他。過去逮捕被告的時候，被告很慌張，他手上拿著一
      個鐵盒子，往褲口袋放，就是裝著毒品的盒子，被告神情慌張有要離開的動作
      。」、「（問：你們到達的時候到發現被告下樓的時候，相隔多久？）我們到
      達後，先在附近繞一圈，約過五分鐘後，才發現被告在那邊，並沒有看到被告
      是怎麼下樓。」、「被告好像是在那邊等人的樣子，沒有在走動。」等語（本
      院卷第一八二、一八三頁），均相符合。選任辯護人黃興木律師雖另聲請傳喚
      帶證人戊○○打電話給被告之警員，但證人戊○○係依警方指示，以電話與被
      告聯繫，並有為購買第一級毒品海洛因之表示等情，業據證人戊○○、周天麟
      、沈德涼分別證述綦詳，至為明確，本院認並無另行傳喚帶證人戊○○打電話
      給被告之警員之必要，附此明。
  ３、又被告為警查獲時，在其身上查扣有粉末七包，經送請法務部調查局檢驗結果
      ，認均含第一級第六項毒品海洛因成分，合計淨重一．０八公克，包裝重一．
      九三公克等情，則有法務部調查局九十二年四月二十四日調科壹字第一二００
      一二七六一號鑑定通知書、臺中市警察局第二分局扣押筆錄暨扣押物品目錄表
      、照片等件附卷可稽，及扣案之第一級毒品海洛因七包足資佐憑。
  ４、被告雖辯稱：為警查獲時是手裏拿錢要去買飲料，且因女友丙○○會偷拿毒品
      ，所以才將上開毒品帶在身上云云。但查，被告為警查獲時，手中並未拿有任
      何金錢之事實，業據證人周天麟、沈德涼於本院審理時結證明確（本院卷第七
      十五、一八三頁）；而被告係在接獲證人戊○○之電話，表示要購買第一級毒
      品海洛因後，才自住處下樓等候證人戊○○等情，又據證人戊○○、周天麟偵
      查員、沈德涼小隊長結證綦詳；被告復未能提出其他證據以佐其說，應認被告
      此部分所辯，純係飾卸推諉之詞，要無足取。
  ５、從而，被告確有於九十二年三月十四日十七時許，在臺中市○○○路三六七號
      大衛營大廈前，欲與證人戊○○進行第一級毒品海洛因之第二次買賣交易，未
      及交付，即為警查獲之事實，又堪認定。
（三）另警方在被告位在臺中市○○○路三六七號十四樓十八室之住處內，又扣得研
      磨機一台、電子磅秤一台、分裝袋四大包及封口機一台等物，則有臺中市警察
      局第二分局搜索扣押筆錄暨扣押物品目錄表在卷可佐，及該等扣案物足資為憑
      。被告雖辯稱：前開扣案物係丁○○所遺留，有用繩子綑著，均非伊所有云云
      ，但查：
  １、證人丁○○業已堅詞否認前開扣案物係伊所有，並結證稱：「（問：被告指證
      現場查獲的研磨機、分裝袋、封口機、電子磅秤、注射針筒，都是你的？）我
      如果還有販賣，那些東西器材我應該還要，留在那邊做什麼，我應該會帶走．
      ．．」、「（問：為何被告如此指證？）我跟被告有財務糾紛。」等語（本院
      卷第一二一頁）。
  ２、於九十二年三月十四日十七時三十分許，警方前往被告位在臺中市○區○○○
      路三六七號住處內執行搜索時，亦有在場之被告女友即證人丙○○於警詢時亦
      證稱：「警方現場查扣安非他命、海洛因、分裝袋等物品，該批物品是『阿昌
      』（按指被告）所有。」等語（偵卷第十頁）。（按證人丙○○經本院二次傳
      喚均未到，再命警拘提，亦無所獲，惟考之證人丙○○與被告係男女朋友關係
      ，交情與親密度均逾一般友人，遍觀全卷，又查無被告與丙○○間有任何嫌隙
      之事證，堪認證人丙○○無誣陷被告之可能。公訴人既以前開扣案物作為被告
      犯罪之證據，則該等物件是否為被告所有，至為關鍵，依刑事訴訟法第一百五
      十九條之三第三款規定，證人丙○○於警詢時所言，得為證據，併此明。）
  ３、證人周天麟偵查員及沈德涼小隊長復均結證稱：前開扣案物原係分散放置在屋
      內地上及箱子上，並未以箱子或繩子綁住，警方一進門即先按原擺設拍照等語
      （本院卷第七十七至七十九頁、第一八五頁）。而觀諸卷附現場照片，前開扣
      案物亦確如證人周天麟、沈德涼所言，散落置於屋內無誤。
  ４、據上，被告辯稱：前開扣案物係證人丁○○所有，並有以繩子綑著云云，顯與
      事實相悖，而無可採。被告雖另舉到過該處所之證人戊○○、己○○欲佐其說
      ，惟查，證人戊○○係證稱：「（問：你去被告那邊，是否看過研磨機、電子
      磅秤、分裝包、封口機等物？）沒有。但之前他朋友阿猴有拿一包東西去他那
      裡寄放。」、「（問：阿猴拿的東西，如何包裝？）用箱子裝用繩子綁著。」
      、「（問：你是何時看到阿猴拿一箱用繩子綁的東西，放在被告那裡？）差不
      多我們出事前半個月。」等語（本院卷第八十九頁），證人己○○則結證稱：
      「（問：你住在那個地方或去那個地方的時候，有無看過研磨機、分裝袋、電
      子磅秤、封口機、注射針筒等物？）本來沒有，後來是阿猴拿去的。」、「二
      月初我住在那邊的時候他拿去的。」「用箱子裝著。（問：是否用繩子綁著？
      ）沒有。」等語，可知，證人戊○○、己○○證稱前開扣案物係「阿猴」拿來
      等語，核與被告辯稱係丁○○所有，已有不合；而就前開物件之包裝外觀有無
      以繩子綁住部分，證人戊○○、己○○之證述亦非一致；且所證前開物件係以
      箱子裝著等語，又均與警方實際查獲之情狀不符；另與被告、證人己○○一起
      施用毒品之證人丁○○更結證稱：並不認識亦未曾在被告住處聽過綽號「阿猴
      」之男子等語（本院卷第一二三頁），足認證人戊○○、己○○上開所證，係
      相互勾串、虛構之詞，委無足取，自無從資為任何有利於被告認定之徵憑。
  ５、依上所述，扣案之研磨機一台、電子磅秤一台、分裝袋四大包及封口機一台等
      物，係屬被告所有，堪可認定。按諸一般觀念，研磨機、電子磅秤、封口機均
      屬販毒者備為秤量及分裝之器物，被告既同時持有一般販賣毒品者備用之上開
      四種物件，自與單純施用毒品者有別，益證被告確有販賣毒品之實情，當屬無
      疑。
（四）再查，我國查緝毒品海洛因之施用或販賣，一向執法甚嚴，對於販賣海洛因者
      尤科以死刑或無期徒刑之重度刑責，又販賣海洛因既係違法行為，當非可公然
      為之，亦無公定價格，且容易分裝並增減份量，而每次買賣之價量，可能隨時
      依雙方關係深淺、資力、需求量及對行情之認知、來源是否充裕、查緝是否嚴
      謹、購買者被查獲時供述購買對象之可能風險之評估等情形，而異其標準，非
      可一概而論；販賣之利得，除被告坦承犯行或價量俱臻明確外，委難察得實情
      ，販賣之人從價差或量差中牟利之方式雖異，其意圖營利之販賣行為則同一。
      兼以海洛因量微價高，販賣者率有暴利可圖，茍非意圖販賣營利，一般人焉有
      可能甘冒重度刑責而販賣海洛因。而依前述，證人戊○○於九十二年三月十三
      日二十三時許，係以二千元之價格，向被告購得第一級毒品海洛因一包（含袋
      毛重０．九公克，驗餘淨重０．四二公克，包裝重０．五九公克），核與一般
      市場上交易之價格又屬相當，足證被告主觀上具有營利之意圖至明。
（五）綜上所述，被告所為各項辯解，均不可採。從而，本件事證明確，被告右開犯
      行，洵堪認定。
三、按海洛因為毒品危害防制條例第二條第二項第一款明定列管之第一級毒品，任何
    人非經許可，不得販賣、持有。又按經警授意前去購買毒品，因無實際購毒之真
    意，與具販毒故意之人事實上不可能真正完成買賣毒品行為，惟販毒者既依約攜
    帶毒品前往交付，即已著手實施販毒行為，應論以販賣毒品未遂罪（最高法院九
    十二年度台上字第五八五號裁判可資參照）。再按販賣毒品罪，固不以販入之後
    復行賣出為構成要件，苟以營利為目的，將毒品販入或將之賣出，有一於此，其
    犯罪即經完成。惟查，本案被告本身亦有施用第一級毒品海洛因，且與證人己○○、丁○○、戊○○等，分別有共同施用第一級毒品之情事，為被告所不否認，
    復經證人己○○、丁○○、戊○○分別證述無訛，並有被告之前科紀錄資料可參
    ，本院又查無任何證據可證被告係基於販賣第一級毒品海洛因之意思，而販入第
    一級毒品海洛因，是以，被告於九十二年三月十三日二十三時許，以二千元之代
    價，出售第一級毒品海洛因一包予證人戊○○之犯行，核係犯毒品危害防制條例
    第四條第一項之販賣第一級毒品罪；另於同年月十四日十七時許前不久，因接獲
    證人戊○○依警方指示表示要購買第一級毒品之電話，而於當日十七時許，依約
    攜帶第一級毒品海洛因前往約定地點等候，準備交付之犯行，則係犯同條例第四
    條第六項、第一項之販賣第一級毒品未遂罪（查被告行為後，新修正之毒品危害
    防制條例雖於九十二年七月九日修正公布，並自九十三年一月九日施行，惟關於
    該條例第四條第一項，並未修正，原第五項對於未遂犯之處罰，則因配合增列第
    四項，而移列至第六項，條文亦配合修正為前「五」項，對於犯第一項之未遂犯
    之處罰，實際上並未修正，不生比較新舊法之問題。但檢察官於起訴書論罪法條
    欄則誤引九十二年七月九日修正前之條項，容有未洽，併予明）。又：
（一）被告販賣前持有第一級毒品海洛因之低度行為，應為販賣之高度行為所吸收，
      不另論罪。
（二）被告第一次販賣第一級毒品既遂及第二次販賣第一級毒品未遂二次犯行，時間
      緊接，方法相同，觸犯構成要件相同之罪名，顯係基於概括之犯意為之，應依
      連續犯之規定，論以較重之販賣第一級毒品既遂罪（大法官會議釋字第一五二
      號解釋、最高法院六十七年度第六次暨第七次刑事庭庭推總會議決議(一)），但
      因販賣第一級毒品罪之本刑為死刑、無期徒刑，依法不得加重，僅就罰金刑部
      分，加重其刑。
（三）被告前於八十四年間，因違反麻醉藥品管理條例案件，經臺灣高雄地方法院判
      處有期徒刑三年五月確定，入監執行後，於八十五年九月十三日因縮短刑期假
      釋出監，縮刑期滿日期為八十七年七月九日，以已執行論，有臺灣臺中地方法
      院檢察署刑案資料查註紀錄表、臺灣高等法院被告全國前案紀錄表可按，其於
      有期徒刑執行完畢後，五年以內再犯本件有期徒刑以上之罪，為累犯，但因販
      賣第一級毒品罪之本刑為死刑、無期徒刑，依法不得加重，僅就罰金刑部分，
      遞加重其刑。
（四）又被告販賣第一級毒品海洛因予證人戊○○，固戕害證人戊○○之身心，但於
      九十二年三月十三日二十三時許，僅販賣第一級毒品海洛因一包（驗餘淨重０
      ．四二公克，包裝重０．五九公克）予證人戊○○，收取二千元，於同年月十
      四日十七時許，則係證人戊○○依警方指示向被告購買，故在被告未及交付第
      一級毒品海洛因前，即為警查獲，被告販賣之次數、數量均尚微，獲取之所得
      不多，犯罪情節尚輕，縱量處被告最低法定刑即無期徒刑，猶嫌過重，所犯又
      非全然無可憫恕，則本件法重情輕之失衡情狀，在客觀上實足以引起一般人之
      同情，爰依刑法第五十九條規定，就本刑部分，減輕其刑，罰金刑部分並先遞
      加後減之。
（五）爰審酌被告明知法令禁止販賣第一級毒品，猶故意違犯右開犯行，惡性非輕，
      且販賣第一級毒品戕害國人身體健康，並有危害社會安全之虞；但被告販賣第
      一級毒品之對象只有一人，數量不多，第一次獲取之所得為二千元，第二次交
      易則尚未交付毒品，即為警查獲，所生之損害及所得之利益均非鉅大；惟被告
      雖就轉讓第一級毒品之事實，予以坦認，但始終否認販賣，砌詞矯辯，態度不
      佳等一切情狀，量處如主文所示之刑，以資懲儆。
四、沒收之宣告：
（一）扣案之第一級毒品海洛因七包（驗餘淨重合計一．○八公克，包裝重合計一．
      九三公克），係毒品危害防制條例第二條第二項第一款之第一級毒品，爰依同
      條例第十八條第一項前段規定，宣告沒收銷燬之。
（二）扣案之研磨機一台、電子磅秤一台、分裝袋四大包及封口機一台，皆為被告所
      有並供其違犯右開犯行所用之物，業經本院審認如前，爰依毒品危害防制條例
      第十九條第一項規定，宣告沒收。
（三）被告於九十二年三月十三日二十三時許，因販賣第一級毒品海洛因予證人戊○○，而獲取之現金二千元，應依毒品危害防制條例第十九條第一項規定，諭知
      沒收，如全部或一部不能沒收時，以其財產抵償之。
據上論斷，應依刑事訴訟法第二百九十九條第一項前段，毒品危害防制條例第四條第
第一項、第六項、第十八條第一項前段、第十九條第一項，刑法第十一條、第五十六
條、第四十七條、第五十九條、第五十一條第五款，判決如主文。
本案經檢察官劉仁明到庭執行職務
中      華      民      國      九十三      年      六    月    三十    日
                                臺灣臺中地方法院刑事第二庭
                                審判長法  官  張  智  雄
                                      法  官  柯  崑  輝
                                      法  官  莊  嘉  蕙
右正本證明與原本無異。
如不服本判決，應於送達後十日內向本院提出上訴狀（須附繕本），上訴於臺灣高等
法院臺中分院。
                                      書記官
中      華      民      國      九十三      年      六    月    三十    日
附錄論罪科刑法條
毒品危害防制條例第四條
製造、運輸、販賣第一級毒品者，處死刑或無期徒刑；處無期徒刑者，得併科新臺幣
一千萬元以下罰金。
製造、運輸、販賣第二級毒品者，處無期徒刑或七年以上有期徒刑，得併科新臺幣七
百萬元以下罰金。
製造、運輸、販賣第三級毒品者，處五年以上有期徒刑，得併科新臺幣五百萬元以下
罰金。
製造、運輸、販賣第四級毒品者，處三年以上十年以下有期徒刑，得併科新臺幣三百
萬元以下罰金。
製造、運輸、販賣專供製造或施用毒品之器具者，處一年以上七年以下有期徒刑，得
併科新臺幣一百萬元以下罰金。
前五項之未遂犯罰之。
